【裁判字號】    98,司家聲,264
【裁判日期】    980828
【裁判案由】    核定遺產管理人報酬
【裁判全文】
臺灣高雄地方法院民事裁定           98年度司家聲字第264號
聲  請  人  林復華律師即被繼承人甲○○之遺產管理人
上聲請人聲請核定遺產管理人報酬事件，本院裁定如下：
    主  文
聲請人任被繼承人甲○○（男，民國○○○年○○月○○日生，
身分證統一編號: Ｚ000000000號）之遺產管理人之報
酬核定為新臺幣萬元。
程序費用新臺幣壹仟元由被繼承人甲○○之遺產負擔。
    理  由
一、按「遺產管理人，得請求報酬，其數額由親屬會議按其勞力
    及其與被繼承人之關係酌定之。」、「依本法之規定應開親
    屬會議時，由當事人、法定代理人或其他利害關係人召集之
    。」、「親屬會議不能召開或召開有困難時，依法應經親屬
    會議處理之事項，由有召集權人聲請法院處理之。」，民法
    第1183條、第1129條、第1132條第2 項前段分別定有明文。
二、聲請意旨略以：聲請人前經本院97年度財管字第2 號民事裁
    定選任為被繼承人甲○○之遺產管理人。嗣依本院97年度家
    催字第204 號民事裁定為公示催告，及聲請閱卷、查詢被繼
    承人財產等管理遺產行為，並已代墊相關費用新臺幣（下同
    ）2,194 元。惟被繼承人甲○○之債權人王同榮明知被繼承
    人甲○○無遺產，竟佯以被繼承人甲○○尚有部分遺產為由
    ，向本院聲請選任被繼承人甲○○之遺產管理人，依民事訴
    訟法第89條第1 項規定，自應由王同榮負擔本件程序費用（
    包含遺產管理人報酬及代墊費用），茲因遺產管理人之報酬
    已難期待由親屬會議酌定，爰依法狀請本院酌定本件遺產管
    理人報酬，暨本件程序費用1,000 元均由王同榮負擔等語。
三、經查：
  (一)本件被繼承人甲○○死亡後，其繼承人均已拋棄繼承權，且
    未經親屬會議選定遺產管理人，經本院選任聲請人為被繼承
    人之遺產管理人乙節，有本院97年度財管字第2 號民事裁定
    暨確定證明書附卷可稽，堪信為真實。準此，聲請人顯難召
    開親屬會議酌定其管理遺產之報酬，是其本於利害關係人之
    地位，聲請本院酌定報酬，洵屬有據。
  (二)聲請人主張之前揭事實，除上述裁定外，另據其提出甲○○
    遺產清冊、本院97年度家催字第204 號民事裁定、新生報分
    類廣告收據、財政部高雄市國稅局財產歸屬資料清單、94及
    95年度綜合所得稅各類所得資料清單、全國贈與資料清單、
    林復華律師函、世運國際物流股份有限公司函、本院96年度
    鳳小字第1700號民事判決暨確定證明書等件影本為證，堪信
    為真實。本院審酌：被繼承人並無任何遺產，有財政部高雄
    市國稅局財產歸屬資料清單附卷可參，其債權人有王同榮，
    除此之外，尚無其他債權人陳報債權、債務或遺贈，足見其
    遺產法律關係尚難繁瑣；以及聲請人業已為閱卷、聲請公示
    催告、登報、查詢被繼承人財產等管理遺產行為；且考量聲
    請人處理上開事務及後續所需時間之久暫、耗費人力之程度
    及各債權人受償權利之保障等一切情狀，認聲請人任被繼承
    人甲○○遺產管理人之報酬金額核定為30,000元（含已代墊
    費用），即屬適當，爰酌定如主文第1 項所示。至於聲請人
    另請求擔任遺產管理人所支出之代墊費用2,194 元乙節，因
    該部分代墊費用依法應由遺產支應，而列於遺產管理人之報
    酬內，故此部分應無庸另行核給，併此述明。
四、再按非訟事件雖準用民事訴訟之部分規定，但並未準用民事
    訴訟法第89條第1 項第三人負擔訴訟費用規定；況民事訴訟
    法第89條第1 項係規定：「法院書記官、執達員、法定代理
    人或訴訟代理人因故意或重大過失，致生無益之訴訟費用者
    ，法院得依聲請或職權以裁定命該官員或代理人負擔」，同
    條第2 項則係針對能力、法定代理權、訴訟代理權或為訴訟
    所必要之允許有欠缺，審判長於補正期間許其暫為訴訟行為
    ，嗣未遵限補正，因其訴訟行為所生費用應由其人負擔所設
    之規定。依此條文應負擔無益訴訟費用者，為法院書記官、
    執達員、法定代理人、訴訟代理人及未遵限補正能力、法定
    代理權、訴訟代理權或為訴訟所必要允許之人，王同榮為被
    繼承人之債權人，屬利害關係人，非具有前開身份之人，聲
    請人以前引法條為據，聲請本院命王同榮負擔無益訴訟費用
    ，並無理由，不應准許。又按因可歸責於關係人之事由，致
    生無益之費用時，法院得以裁定命其負擔費用之全部或一部
    ，非訟事件法第22條固定有明文。惟法院選任遺產管理人處
    理無人繼承遺產事宜，旨在維護公益及被繼承人債權人之利
    益，此觀民法第1177條立法理由即明，並非以遺產管理人管
    理遺產是否有實質利益為考量，倘經法院選任之遺產管理人
    ，都以被繼承人之有無遺產或遺產是否大於債務，作為決定
    是否擔任遺產管理人之考量，將有違法律賦予法院選任遺產
    管理人之立法精神，從而，被繼承人之債權人王同榮以被繼
    承人尚有部分遺產，而其繼承人均已拋棄繼承，聲請選任遺
    產管理人，並無可歸責事由，從而，聲請人聲請命關係人王
    同榮負擔本件遺產管理人報酬暨程序費用，尚屬無據，應予
    駁回。
五、末按依法應由關係人（包括聲請人、相對人及其他利害關係
    人）負擔費用者，法院裁定命關係人負擔時，應一併確定其
    數額，非訟事件法第24條第1 項所明定。經核本件聲請事件
    ，應徵之程序費用為1,000 元，依非訟事件法第157 條規定
    ，應由遺產負擔，爰併予確定如主文第2 項所示，附此敘明
    。
六、依非訟事件法第157 條、第24條第1 項，裁定如主文。
中    華    民    國    98    年    8     月    28    日
                  家事法庭  司法事務官  林于莙
如對本裁定抗告，須於裁定送達後10日之不變期間內，向本院提
出抗告狀，並繳納抗告費新臺幣1,000元。
正本係照原本作成。
中    華    民    國    98    年    8     月    28    日
                            書  記  官  曾小玲


司法院資訊處製作；財團法人民間司法改革基金會備份。
